【裁判字號】    92,訴,45
【裁判日期】    920429
【裁判案由】    偽造有價證券等
【裁判全文】
臺灣臺北地方法院刑事判決                            九十二年度訴字第四五號
    公  訴  人  臺灣臺北地方法院檢察署檢察官
    被      告  乙○○
右列被告因偽造有價證券等案件，經檢察官提起公訴（九十一年度偵緝字第一六九四
號），甲○判決如左：
    主  文
乙○○共同意圖供行使之用，而收集偽造之有價證券，累犯，處有期徒刑壹年捌月。
偽造之面額伍佰元美鈔（編號Ｇ00000000Ａ至Ｇ0000000Ａ）壹佰張
均沒收。又行使偽造私文書，足以生損害於他人，累犯，處有期徒刑伍月。如附表所
示偽造「鄭瑞隆」之署押及按捺指印部分均沒收。應執行有期徒刑貳年，偽造之面額
伍佰元美鈔（編號Ｇ00000000Ａ至Ｇ0000000Ａ）壹佰張、如附表所
示偽造「鄭瑞隆」之署押及按捺指印部分均沒收。
    事  實
一、乙○○曾因竊盜案件，經臺灣高雄地方法院判處有期徒刑五月確定，於八十六年
    七月三日執行完畢，詎仍不知悔改，明知丙○○（另經臺灣宜蘭地方法院以九十
    一年度訴字第一九三號判處有期徒刑二年，現上訴於臺灣高等法院審理中）所有
    之面額五百元美鈔一百張均係偽造，仍與丙○○共同基於意圖供行使之用之犯意
    聯絡，自丙○○處取得收集上開偽造五百元美鈔一百張，並約定以美鈔面額七成
    對外尋找買主，乙○○可得百分之一之佣金；嗣乙○○於九十年八月二十九日上
    午十一時許持該批偽造美鈔，在臺北市○○街及漢口街口為警盤查查獲，並扣得
    前揭偽造美鈔一百張。乙○○為掩飾其因另案經臺灣高雄地方法院檢察署通緝之
    情，竟又單獨另行起意在臺北市政府警察局大安分局及臺灣臺北地方法院檢察署
    冒鄭瑞隆之名應訊，並基於偽造署押、偽造私文書之接續犯意，於附表所示之時
    、地，在附表所示之各該文件上偽造「鄭瑞隆」之署押及按捺指印，其中附表編
    號三之署押表示該通知聯已由受通知人收受之證明，而偽造私文書，並持向上開
    分局行使，均足以生損害於鄭瑞隆及警察、偵查機關偵查犯罪之正確性。
二、案經臺北市政府警察局大安分局報告臺灣臺北地方法院檢察署檢察官偵查起訴。
    理  由
一、
（一）偽造署押、私文書部分：訊據被告乙○○對有於右揭時地冒鄭瑞隆之名應訊而
      於前開文件上偽造「鄭瑞隆」署押之犯行坦承不諱，並經被害人鄭瑞隆於警訊
      中指述屬實（九十年度偵字第二三八六七號卷六頁），且有如附表所示各該警
      訊筆錄、扣押證明筆錄、逮捕通知書、偵訊筆錄在卷可憑；復有內政部警政署
      刑事警察局九十年九月十二日（九十）刑紋字第一八九０四一號函文略謂：「
      送鑑扣押證明及偵訊筆錄上指紋共八枚，係同一手指指紋，經輸入電腦比對結
      果，與本局檔存乙○○指紋卡左拇指指紋相符」可資佐證，足見被告前開自白
      之內容與事實相符，此部分之犯行堪以認定。
（二）偽造有價證券部分：訊據被告矢口否認有何前述偽造有價證券之犯行，辯稱：
      前揭五百元美鈔並非係丙○○交付給伊，而係一位姓孫的人跟伊說這些美鈔是
      收藏品，已經沒有在流通，要伊幫他介紹買主，伊就將前開五百元美鈔帶給朋
      友看，但尚未有人談好要買，也沒有說要以多少錢賣出，警察是在伊朋友郭秋
      雞家中查獲上開五百元美鈔云云。惟查：
  １、扣案之五百元美鈔一百張經臺灣銀行國外營業部鑑定結果均屬偽鈔，有臺北市
      政府警察局大安分局九十年八月二十九日北市警安分刑字第九○六三五八九七
      ○○號函附之截留偽造外幣通報單附卷可稽。又查，美國政府雖於西元一九六
      九年後即未再發行面額五百元之紙鈔，然該種面額之美鈔仍具流通性，為美國
      之法定貨幣，業據臺灣銀行國外營業部出納科外幣鑑定人員林鉅能於偵查中到
      庭陳述綦詳，且經甲○向香港商香港上海匯豐銀行股份有限公司函詢結果，查
      知五百美元面額現鈔係西元一九一八年開始發行，最後印製時間為西元一九四
      五年，於西元一九六九年停止發行，五百美元面額現鈔今在市場仍可流通且被
      銀行接受，惟有些銀行會要求客戶以託收方式存入帳戶，美國聯邦儲備銀行從
      未公告收回五百美元面額之現鈔等情，有該銀行九十二年三月十一日（92）港
      匯銀（總）字第０三０六號函在卷可稽，足認面額五百元之美鈔仍是美國法定
      貨幣，仍具有流通性及法償之效力。
  ２、又上開五百元美鈔一百張確係丙○○交付予被告委其代尋買主，約定以面額七
      成買賣等情，業據同案共犯丙○○於甲○九十二年四月一日調查時供述綦詳，
      且被告於警訊時供稱：前開美鈔是丙○○拿給伊找買主的，買主要以面額的七
      成買，伊從中抽取百分之一的利潤，伊為了賺取佣金才介紹買賣美鈔等語，在
      偵查初訊中供陳：美鈔是丙○○拿給伊的，利潤百分之一等語，均一再陳明扣
      案之五百元美鈔係自丙○○處取得，且以面額之七成尋找買主，其可賺取百分
      之一的佣金，是被告於甲○審理時改稱五百元美鈔並非丙○○交付給伊，尚未
      談好要買賣，也沒有說要以多少錢賣出云云，顯係飾卸之詞，尚不足採。衡諸
      扣案之偽造美鈔數量達一百張，且五百元美元現鈔現仍具流通性及法償效力，
      及被告以面額七成尋找買主等情，均核與一般以收藏為目的之貨幣交易有異，
      是被告辯稱其不知上開美鈔為偽造，以為是收藏品云云，不足採信，本件事證
      明確，被告此部分之犯行亦堪認定。至被告聲請與丙○○對質及傳訊證人郭秋
      雞，因現存卷證已足認定被告成立上開犯罪，其調查結果核不影響甲○之判斷
      ，爰無調查之必要，附此敘明。
二、被告於警訊筆錄、逮捕通知書、扣押證明筆錄、偵訊筆錄上，除偽造「鄭瑞隆」
    署名外，並按其指印，因該指印同為代表冒用者之姓名，作用及效力與署押無異
    ，且簽名與捺印係出於同一偽造署押之犯意，是其所按指印雖為自己所有，要屬
    同一偽造署押之犯行；又被告先後接續多次冒用鄭瑞隆之姓名在上開文件偽造鄭
    瑞隆署押之行為，係利用同一機會，在偵查機關就同一犯罪構成事實，本於單一
    犯意接續進行，以實現一犯罪構成要件之單一行為，為接續犯，本應論以單純之
    一偽造署押罪，惟因逮捕通知書上之署押在習慣上係用以表示該通知聯已由受通
    知人收受之證明，即含有收據之性質，為私文書，是偽造署押行為係偽造私文書
    之部分行為，該偽造私文書之低度行為復為行使偽造私文書之高度行為吸收，均
    不另論罪，是核被告在附表所示文件冒簽「鄭瑞隆」之名所為，係犯刑法第二百
    十六條、第二百十條之行使偽造私文書罪。又本件扣案美鈔既有法償效力，自屬
    有價證券之一種，被告意圖供行使之用，而收集偽造之美鈔，自合於刑法第二百
    零一條第二項之要件，是核被告此部分所為，係犯刑法第二百零一條第二項意圖
    供行使之用，而收集偽造之有價證券罪（起訴書誤載為同法第二百零二條第二項
    之罪，惟業經公訴檢察官到庭更正）。被告與同案共犯丙○○就意圖供行使之用
    而收集偽造有價證券罪部分，具有犯意聯絡及行為分擔，為共同正犯。其所犯上
    開二罪之間，犯意各別，罪名不同，應分論併罰之。被告曾因竊盜案件，經臺灣
    高雄地方法院判處有期徒刑五月確定，於八十六年七月三日執行完畢，此有臺灣
    高等法院被告全國前案紀錄表在卷可按，於五年以內再犯本件有期徒刑以上之罪
    ，為累犯，應依刑法第四十七條之規定加重其刑。爰審酌被告有多次前科，有上
    開紀錄表可稽、素行不佳，冒用無辜之鄭瑞隆之名應訊，對鄭瑞隆之名譽及警察
    機關偵查犯罪之正確性影響甚鉅，所生之危害不輕，又為賺取佣金介紹買賣鉅額
    美鈔，對金融秩序有相當之危害等一切情狀，量處如主文所示之刑。扣案之偽造
    面額五百元之美鈔一百張（號碼為Ｇ00000000Ａ至Ｇ0000000Ａ
    ）依刑法第二百零五條宣告沒收。另被告偽造如附表所示「鄭瑞隆」之署押及按
    捺指印部分，應依刑法第二百十九條之規定宣告沒收。
據上論斷，應依刑事訴訟法第二百九十九條第一項前段，刑法第二十八條、第二百零
一條第二項、第二百零五條、第二百十六條、第二百十條、第二百十九條、第五十一
條第五款、第四十七條，罰金罰鍰提高標準條例第一條前段，判決如主文。
本案經檢察官戴東麗到庭執行職務
中      華      民      國    九十二    年      四      月    二十九    日
                                      臺灣臺北地方法院刑事第四庭
                                          法  官  歐陽漢菁
右正本證明與原本無異。
如不服本判決，應於判決送達後十日內，向甲○提出上訴狀。
                                          書記官  沈 芳 君
中      華      民      國    九十二    年      四      月   三十     日
附錄本案論罪科刑法條全文
中華民國刑法第二百零一條第二項
行使偽造、變造之公債票、公司股票或其他有價證券，或意圖供行使之用，而收集或
交付於人者，處一年以上七年以下有期徒刑，得併科三千元以下罰金。
中華民國刑法第二百一十條
偽造、變造私文書，足以生損害於公眾或他人者，處五年以下有期徒刑。
中華民國刑法第二百一十六條
行使第二百十條至第二百十五條之文書者，依偽造、變造文書或登載不實事項或使登
載不實事項之規定處斷。
附表：
┌───┬────────┬─────────┬────────────┐
│編號  │    文    件    │偽  造  之  署  押│ 備註（時間、地點）     │
├───┼────────┼─────────┼────────────┤
│一    │臺北市政府警察局│每份均有署名「鄭瑞│九十年八月二十九日十五時│
│      │大安分局警訊筆錄│隆」二枚、指印六枚│三十分                  │
│      │二份（其中一份為│                  │地點：臺北市政府警察局大│
│      │複寫）          │                  │      安分局            │
├───┼────────┼─────────┼────────────┤
│二    │扣押證明筆錄二份│每份均有署名「鄭瑞│九十年八月二十九日上午十│
│      │                │隆」二枚、指印二枚│一時                    │
│      │                │                  │地點：臺北市○○街○○街│
│      │                │                  │      口                │
├───┼────────┼─────────┼────────────┤
│三    │臺北市政府警察局│署名「鄭瑞隆」二枚│九十年八月二十九日上午十│
│      │大安分局逮捕通知│、指印二枚        │一時                    │
│      │一紙            │                  │地點：臺北市政府警察局大│
│      │                │                  │      安分局            │
├───┼────────┼─────────┼────────────┤
│四    │臺灣臺北地方法院│署名「鄭瑞隆」一枚│九十年八月二十九日二十一│
│      │檢察署檢察官訊問│                  │時十分                  │
│      │筆錄一份        │                  │地點：臺灣臺北地方法院檢│
│      │                │                  │      察署              │
└───┴────────┴─────────┴────────────┘


司法院資訊處製作；財團法人民間司法改革基金會備份。
